【裁判字號】    98,上訴,961
【裁判日期】    981217
【裁判案由】    妨害自由等
【裁判全文】
臺灣高等法院臺南分院刑事判決         98年度上訴字第961號
上  訴  人  臺灣臺南地方法院檢察署檢察官
被      告  丑○○
                    生前住所臺南市○○區○○路3段785號
上列上訴人因被告妨害自由等案件，不服臺灣臺南地方法院九十
六年度訴字第一五七０號中華民國九十八年六月九日第一審判決
（起訴案號：臺灣臺南地方法院檢察署九十六年度偵字第七四五
九號、第八五五六號），提起上訴，本院判決如下：
    主  文
原判決附表Ａ編號1至5、11、13所示關於丑○○重利罪及其定執
行刑暨原判決附表Ａ編號6及8所示之無罪（即涉嫌恐嚇危害安全
部分）部分均撤銷。
上揭撤銷部分公訴不受理。
    理  由
一、公訴意旨略以：
  (一)丑○○前因違反槍砲彈藥刀械管制條例案件，經臺灣高等法
    院臺南分院於民國八十九年三月二十日，以八十九年度上更
    一字第二八號判決判處應執行有期徒刑五年五月確定，又因
    違反槍砲彈藥刀械管制條例案件，經最高法院以八十八年度
    臺非字第二一六號判處有期徒刑四月確定，上開二罪刑嗣由
    臺灣高等法院臺南分院以九十四年度聲字第三二五號裁定應
    執行有期徒刑五年七月確定，而於九十四年十一月一日縮刑
    執行完畢出監。
  (二)丑○○仍不知惕勵，在臺南市○○區○○路4段319號，開設
    「全球聯合開發企業社」，經中華日報、聯合報刊登借款廣
    告，以行動電話號碼供放款聯絡之用，吸引不特定人借款，
    而或基於重利之犯意，或與戊○○（係址設臺南市○區○○
    路337巷6弄1號之「傑義債務協調有限公司」之實際負責人
    ）、壬○○、癸○○、寅○○、丙○○（前因偽造文書案件
    ，經本院判處有期徒刑六月確定，於九十二年七月一日易科
    罰金執行完畢）、未○○或丁○○基於重利之犯意聯絡，其
    中，由丑○○或由戊○○負責接洽客戶、人員、資金之調度
    ，或由壬○○擔任幕後金主提供資金，並或由丑○○、寅○○、丙○○、未○○及丁○○擔任放款、催討債務或收取利
    息等外務工作，或由癸○○擔任會計庶務工作，而乘如原判
    決附表Ａ編號1至5、11、13所示之卯○○、酉○○、午○○
    （巳○○○）、己○○、辰○○、子○○及乙○○（此部分
    原判決有罪部分）需款孔急、告貸無門之際，貸以現金，預
    扣利息而取得與原本顯不相當之重利（各該行為人、時間、
    地點、金額、利息、借款情形、借款人各如原判決附表Ａ編
    號1至5、11、13所示），卯○○等人或簽立本票以供擔保，
    或另留下國民身分證、健保卡等證件為質。另丑○○、戊○○因受陳龍標之委託向甲○○催討債務，二人另基於恐嚇之
    犯意，於九十六年一月廿三日，在臺南市○○區○○路4段3
    19號，以將製造假車禍讓甲○○受傷等之加害身體之言語恐
    嚇甲○○，要求甲○○償還債務，使甲○○心生畏懼，致生
    危害於其身體之安全（即原判決附表Ａ編號6所示，原判決
    為無罪之諭知）。又丑○○與寅○○於九十六年一月廿八日
    ，至位於臺南市○區○○路1段283號之晟記麻辣火鍋店向己○○討債未果，寅○○即以該店桌上木製名片盒砸向辛○○
    ，使辛○○受有下巴流血之傷害（傷害部分，未據告訴，未
    據起訴）。嗣共同基於恐嚇之犯意，以你們店不要開了，你
    們全家要小心等之加害生命、身體之言語恐嚇辛○○、庚○○及申○○，使之心生畏懼致生危害於安全（即原判決附表
    Ａ編號8所示，原判決為無罪之諭知）。嗣警方於九十六年
    五月二日中午十二時餘許，持搜索票搜索，在臺南市○○區
    ○○路3段785號之丑○○住處，扣得辰○○簽立之本票3紙
    （票號：369460號、369461號及369462號，發票日均為九十
    六年一月十七日，票面金額均係新臺幣二萬五千元）、酉○○簽立之本票一紙（票號：215060號，發票日：九十六年三
    月九日，票面金額新臺幣三萬元）及丑○○所有供為重利犯
    罪所用之辰○○年籍資料卡一紙，而查獲上情。
  (三)因認被告丑○○就上開原判決附表Ａ編號1至5、11、13所示
    部分所為分別係犯刑法第三百四十四條之重利罪嫌；就原判
    決附表Ａ編號6、8部分所示分別係共同涉犯刑法第三百零五
    條之恐嚇危害安全罪嫌，被告丑○○所犯上開各罪均犯意各
    別，行為互殊，應予分論併罰等情（另妨害自由無罪部分及
    原判決附表Ａ編號7、9、10、12、14部分未上訴）。
二、按被告死亡者，應諭知不受理之判決，並得不經言詞辯論為
    之；又第一審審判之規定，於第二審之審判準用之，刑事訴
    訟法第三百零三條第五款、第三百零七條及第三百六十四條
    分別定有明文。
三、經查本件被告丑○○業於檢察官提起上訴後之九十八年十月
    十二日死亡，有檢察官相驗屍體證明書一紙、臺南市安南區
    戶政事務所九十八年十月十五日之除戶戶籍謄本一份在卷可
    稽，故被告丑○○被訴重利及恐嚇危害安全等案件（另被訴
    妨害自由而原審諭知無罪部分未上訴），應諭知不受理判決
    。依前揭說明，自應由本院將原判決關於被告丑○○部分上
    揭部分撤銷，改諭知被告丑○○前揭部分公訴不受理之判決
    ，並不經言詞辯論為之。
四、據上論斷，應依刑事訴訟法第三百六十九條第一項前段、第
    三百六十四條、第三百零三條第五款、第三百零七條，判決
    如主文。
中    華    民    國    98    年    12    月    17    日
                  刑事第六庭    審判長法  官    董武全
                                      法  官    林英志
                                      法  官    沈揚仁
以上正本證明與原本無異。
不得上訴。
                                      書記官    廖文靜
中    華    民    國    98    年    12    月    17    日


司法院資訊處製作；財團法人民間司法改革基金會備份。
